【裁判字號】    89,家抗,52
【裁判日期】    890906
【裁判案由】    離婚
【裁判全文】
臺灣高等法院高雄分院民事裁定  八十九年度家抗字第五二號
      抗  告  人  甲○○
右抗告人因與相對人乙○○等間離婚事件，對於中華民國八十九年七月二十七日臺灣
高雄地方法院八十九年婚字第七四三號所為裁定提起抗告，本院裁定如左：
      主      文
原裁定廢棄，發回臺灣高雄地方法院。
      理      由
一、抗告意旨略以抗告人於八十九年五月十二日向原審法院起訴請求准予判決離婚時
    ，相對人確實居住於鳳山，並以開計程車為業，相對人於原審法院審理期間，將
    戶籍遷往台北縣瑞芳鎮○○路○段一００號三樓，乃故意刁難抗告人之行為，抗
    告人三名子女目前雖居住於台北縣瑞芳鎮，惟非自抗告人離家後即以瑞芳鎮為居
    住所，乃相對人分批將子女遷至該處，又相對人將戶籍遷至該址，為相對人妹妹
    之住所，三名子女乃相對人囑託其妹代為照顧，實則相對人仍居住於鳳山，故抗
    告人主張不能以此推定兩造之住所在台北縣瑞芳鎮。而抗告人雖設籍台中縣，實
    則居住娘家高雄縣鳳山市○○○路一七０號Ｃ棟十樓，本件如移送台北地方法院
    ，抗告人之子年僅六歲，在台北地方法院開庭，抗告人須帶子南北奔波，造成諸
    多不使，爰提起抗告云云。
二、原審裁定理由以兩造結婚後並無約定住所，本件相對人原住高雄縣鳳山市，因抗
    告人不告而離家，故將相對人及三名子女之戶籍搬遷至台北縣瑞芳鎮，故兩造雖
    無共同之戶籍地，但依相對人及兩造三名子女均設藉台北縣瑞芳鎮，可知兩造之
    住所應在台北縣瑞芳鎮，是依民事訴訟法第五百六十八條第一項之規定，本件應
    由台灣台北地方法院管轄，茲抗告人向無管轄權之原審法院起訴，顯係違誤，爰
    依職權將本件移送台灣台北地方法院云云。
三、本件抗告人於原審起訴主張兩造於民國七十七年結婚，惟自七十七年至八十二年
    間，相對人未負擔家庭責任，全賴抗告人上班薪資所得及做生意養家糊口，而相
    對人不斷負債，除將抗告人所搭之活會一再標走，並向地下錢莊借錢，最後於地
    下錢莊逼討下，於八十二年逃離家門，抗告人亦因躲避債主，於八十三年五月離
    家，同年底再度回家，發現相對人所購買之房子業經法院查封（鳳山市○○○路
    一七四號十四樓）。而抗告人與相對人分居已七年，兩造已無夫妻之感情，．．
    爰提起離婚之訴云云。
四、兩造結婚後曾購買高雄縣鳳山市○○○路一七四號十四樓房地（相對人於原審亦
    自承兩造於婚後居住於高雄縣鳳山市○○○路，後因法院要拍賣房屋，才搬至鳳
    山市○○路），直至八十三年間被法院查封，足見兩於結婚後有共同設住所於高
    雄縣鳳山市○○○路一七四號十四樓之意思，相對人復自承兩年前方搬至台北瑞
    芳鎮，依卷附戶籍謄本亦記載相對人於八十七年八月一日始遷至台北縣瑞芳鎮現
    址，而抗告人主張離婚事實之時間，乃七十七年至八十二年未負擔家責任，八十
    二年離家分居迄今七年，故兩造離婚之原因事實，部分發生於兩造原來之住所，
    依民事訴訟法第五百六十八條第一項但書規定，原審法院即有管轄權。原審裁定
    移送管轄，於法尚有未合，抗告意旨指摘原裁定不當，求予廢棄，爰由本院予以
    廢棄發回原審法院，依法處理。
五、據上論結，本件抗告為有理由，依民事訴訟法第四百九十條第二項裁定如主文。
中      華      民      國    八十九    年      九      月      六      日
                                      臺灣高等法院高雄分院民事第五庭
~B1審判長法官  蔡明宛
~B2      法官  林健彥
~B3      法官  李炫德
右為正本係照原本作成。
如對本裁定再抗告，須於裁定送達後十日內向本院提出再抗告狀，並應繳納，再抗告
費新台幣四十五元。
中      華      民      國    八十九    年      九      月      七      日
~B法院書記官  黎  珍
                                                                        Ｂ


司法院資訊處製作；財團法人民間司法改革基金會備份。
